臺中高等行政法院判決　　　　　　　　　　　　　　　　九十一年度簡字第九四號
　　原　　　告　甲○○
　　被　　　告　彰化縣芳苑鄉公所
　　代　表　人　乙○○
右當事人間因廢棄物清理法事件，原告不服彰化縣政府中華民國九十一年一月三十一
日彰府法訴字第一八五九八二號訴願決定，提起行政訴訟，本院判決如左︰
　　主  文
原告之訴駁回。
訴訟費用由原告負擔。
　　事  實
壹、事實概要：
    緣原告所有坐落彰化縣芳苑鄉○○段五之三五三五、五之三五三六及五之三五三
    七地號等三筆土地，經人檢舉係私設廢棄物處理場，回填大量垃圾後並填土剷平
    ，案經彰化縣環保局稽查人員會同彰化縣警察局二林分局草湖派出所員警及被告
    機關相關人員等，於九十年八月二十一日上午十一時二十分許前往系爭土地進行
    開挖，發現現場掩埋大量紙廠之廢紙渣，深達二．三公尺，掩埋面積約八百平方
    公尺，乃予以告發，交由被告機關以違反廢棄物清理法第二十條規定，依同法第
    二十七條開立處分通知單，處原告新臺幣六萬元（即銀元二萬元）罰鍰。原告不
    服，提起訴願，遭決定駁回，遂提起行政訴訟。
貳、兩造聲明：
  一、原告聲明求為判決：
      訴願決定及原處分均撤銷。
　二、被告聲明求為判決：
      駁回原告之訴。
參、兩造之爭點：
  一、原告主張之理由：
（一）依卷內資料所示，被告稱原告掩埋場現址面積約七分地，而掩埋範圍則寬約四
      十公尺，長約二十公尺，依此計算，被告所指遭掩埋之面積比例約僅為原告該
      區域土地面積之九分之一而已，顯屬不大，衡情若實際上原告確有以之從事為
      垃圾掩埋場之事實，其使用之範圍當非如此而已。
（二）被告機關與警方及環保人員前往現場會勘之前，因當時原告系爭土地地勢原本
      即較低窪，故在發現遭人傾倒廢紙渣後，為迅速起見，乃即將之剷平覆土之處
      理。是有關主管機關人員會勘當時，已在原告方面處理之後，乃被告機關及原
      訴願決定均誤將原告在遭傾倒廢紙渣事後所作之處理，認為係一開始由原告所
      為者，殊屬倒果為因，其認事有誤，所為處分及決定，自屬無可維持。
（三）又人民違反法律上之義務而應受行政罰之行為，仍需以有故意或過失為其責任
      條件，司法院釋字第二七五號解釋意旨揭示甚明。而本件被告機關所據以對原
      告裁罰鍰之廢棄物清理法第二十條及二十七條等規定，依其文義顯係針對明知
      之故意行為所為規定，並不及於過失之情形。乃訴願決定竟謂縱使原告並不知
      情（似認未完全排除此可能性）但仍以原告係土地所有權人應負管理之責為由
      ，而認應受裁罰，揆諸前揭說明其法律之適用亦同有違誤。
（四）本件事實經過，經原告事後了解，乃肇因於系爭土地地勢較低，原告之子黃樟
      耀委請第三人高文財予以填土整平，詎高某不知何故，竟讓夾雜有廢紙渣之物
      品傾倒其中，而引起本件事件，據此，尤見原告本件確無違反廢棄物清理法之
      行為。
（五）綜上所述，請鈞院明察，賜准依原告訴之聲明而為判決，以符法制。
  二、被告主張之理由：
（一）謹就原告主張答辯如左：
　１、原告辯稱：「．．．掩埋之面積比例約僅為原告該區域土地面積之九分之一而
      已，顯屬不大，衡情若實際上原告確有以之從事違垃圾掩埋場之事實，其使用
      之範圍當非如此而已．．．」，然垃圾掩埋場之使用自小面積而漸擴大，與是
      否有意為之，實無相關，顯見原告所述，係推諉卸責之詞。
　２、原告辯稱：「．．．系爭土地地勢原本即較低漥，故在發現遭人傾倒廢紙渣後
      ，為迅速起見，乃即將之剷平覆土之處理，．．．認為係一開始由原告所為者
      ，殊屬倒果為因，其認識有誤．．．」，然果如原告所言，顯見原告早已發現
      ，竟未予以清除，反而將之埋入地底，不顧污染地下水源及環境之危險，亦未
      向相關單位報案處理，其不僅行為可議，心態、動機亦可疑。顯見原告於本案
      係知情所為或默許他人行為，應無可議。
　３、原告辯稱其於本案為不知情而受行政處分。然誠如前項所述，本案係原告知情
      所為或默許他人行為，應無可議。故被告援引「廢棄物清理法」第二十條、第
      二十七條規定予以處分，應無不當。
　４、原告辯稱：「．．．乃肇因於系爭土地地勢較低，原告之子黃樟耀委請第三人
      高文才予以填土整平，詎高某不知何故，竟讓夾雜有廢紙渣之物品傾倒其中．
      ．．」，此一陳述與第二點陳述：「．．．系爭土地地勢原本即較低漥，故在
      發現遭人傾倒廢紙渣後，為迅速起見，乃將之剷平覆土之處理．．．」，顯有
      前後矛盾之處，實難自圓其說，且原告於訴願中亦未提及委託第三人整地之情
      事，原告辯稱不知情，顯非合理。故被告執行本案之初，係以原告縱非行為人
      ，亦應是提供土地供他人行為，乃依法予以行政處分，於法於理，應無不當。
（二）另本案所述場址經查確定非法掩埋事業廢棄物，違反廢棄物清理法規定，業屬
      事實。問題在於原告是否為本案之行為人或默許他人之行為？然依現場掩埋物
      上層均覆土整地平整之情況研判土地所有人（或管理人）乃知情所為。是故，
      被告應將原告以「知情之土地所有人未經許可而從事廢棄物之處理、貯存」予
      以處分，遂依彰化縣環保局之告發單及廢棄物清理法第二十條暨同法第二十七
      條之規定予以處分，處罰鍰新台幣六萬元整。而依原告起訴狀所述，顯見原告
      於本案係知情所為或默許他人行為，應無可議。故被告所為之行政處分，應無
      不當。
　　理  由
一、按「公、民營廢棄物清除、處理機構經營廢棄物之貯存、清除或處理業務，應列
    明專業技術人員與貯存清除、處理之工具、方法、設備及場所，向地方主管機關
    申請核發許可證。但從事有害事業廢棄物之貯存、清除或處理者，地方主管機關
    應先報請中央主管機關核准，始得發給許可證。」「公、民營廢棄物清除、處理
    機構違反第二十條規定者，處二萬元以上五萬元以下罰鍰，並制止其營業。」分
    別為行為時廢棄物清理法第二十條及第二十七條所明定。
二、經查，本件原告提供其所有坐落彰化縣芳苑鄉○○段五之三五三五、五之三五三
    六及五之三五三七號等三筆土地供人傾倒事業廢棄物（證實係紙廠廢棄物），案
    經民眾陳情後，業據彰化縣環保局稽查人員會同彰化縣警察局二林分局草湖派出
    所員警及被告機關相關人員，於九十年八月二十一日上午十一時二十分許前往系
    爭土地勘查並進行開挖，查獲該掩埋場址面積約七分地，掩埋範圍寬約四十公尺
    ，長約二十公尺，深約二．三公尺，且已覆土整平，現場並發現有紙廠之廢棄物
    浮渣之事實，有土地登記簿謄本、彰化縣環保局稽查紀錄（含開挖附圖）及現場
    照片四張附原處分卷足稽。徵諸系爭三筆土地均屬一般農業區農牧用地，惟經查
    獲掩埋上述事業廢棄物之面積寬達約四十公尺、長約二十公尺，深度更達約二‧
    三公尺，並予以覆土整平等情，顯見該等土地確係供人傾倒系爭事業廢棄物而加
    以掩埋無疑。原告主張「遭掩埋之面積比例約僅該區域土地面積之九分之一，若
    原告有以之從事為垃圾掩埋場之事實，其使用之範圍當非如此而已」云云，然面
    積多寡乃屬違章情節輕重之問題，與是否成立違章行為無關，又原告既主張「被
    告機關與警方及環保人員前往現場會勘之前，因當時原告系爭土地地勢原本即較
    低窪，故在發現遭人傾倒廢紙渣後，為迅速起見，乃即將之剷平覆土之處理」，
    復主張「本件事實經過，經原告事後了解，乃肇因於系爭土地地勢較低，原告之
    子黃樟耀委請第三人高文財予以填土整平，詎高某不知何故，竟讓夾雜有廢紙渣
    之物品傾倒其中，而引起本件事件」云云，前後不一，且相互矛盾，顯屬卸責之
    詞，不足憑信。揆諸首揭規定，原處分審酌其違章情節處以最低之罰鍰新台幣六
    萬元（即銀元二萬元）並無違誤。訴願決定以原告違章行為明確遞予維持，亦無
    不合。原告之訴核無理由，應予駁回。並不經言詞辯論而為判決。
據上論結，本件原告之訴為無理由，依行政訴訟法第二百三十三條第一項、第二百三
十六條、第一百九十五條第一項後段、第九十八條第三項前段，判決如主文。
中　　華　　民　　國　　九十一　　　年　　　九　　　　月　　二十七　　　日
                 臺 中 高 等 行 政 法 院   第 一 庭
                                         法      官　胡　國　棟
右正本證明與原本無異。
如不服本判決，應於判決送達後二十日內，以本訴訟事件所涉及之法律見解具有原則
性者，始得向本院提出上訴狀並表明上訴理由，經最高行政法院許可，否則不得上訴
；如於本判決宣示後送達前提起上訴者，應於判決送達後二十日內補提上訴理由書（
均應依對造人數提出繕本）。提起上訴應預繳送達用雙掛號郵票拾份（每份三十四元
）。
中　　華　　民　　國　　九十一　　　年　　　九　　　　月　　二十七　　　日
　　　　　　　　　　　　　　　　　　　　 法院書記官　蔡  騰  德
